臺灣臺南地方法院刑事判決
109年度易字第1184號
公  訴  人  臺灣臺南地方檢察署檢察官
被      告  蔡秀惠



上列被告因誹謗案件，經檢察官提起公訴（109年度偵續字第84
號），本院判決如下：
    主  文
蔡秀惠犯散布文字誹謗罪，處拘役伍拾日，如易科罰金，以新臺
幣1仟元折算1日。
    事  實
一、蔡秀惠與蔡秀美、董娟娟為姊妹關係。緣蔡秀惠之母親蔡灑
    金及其妹妹蔡秀珠分別於民國107年7月25日、26日去世，蔡
    秀美、董娟娟遂委請廖榮輝代書處理蔡灑金及蔡秀珠之遺產
    ，詎蔡秀惠因不滿蔡秀美、董娟娟處理蔡灑金及蔡秀珠遺產
    之決定，竟意圖散布於眾，基於誹謗之犯意，於108年4月17
    日9時22分許，在臺南市○○區○○街00號住處內，透過LINE通
    訊軟體，在「廖代書繼承詢問處」之特定多數人得共同見聞
    群組內，以暱稱「Mina Tasi」名義張貼如附表所示之言論
    ，暗喻蔡秀美、董娟娟以管理遺產名義侵占蔡灑金、蔡秀珠
    遺產，足以貶損蔡秀美、董娟娟之名譽與社會評價。
二、案經蔡秀美、董娟娟訴請臺灣臺南地方檢察署檢察官偵查起
    訴。
    理  由
一、訊問被告蔡秀惠固坦承於LINE群組中發佈如附表所示文字內
    容，惟矢口否認有何誹謗犯行，辯稱：告訴人指訴是斷章取
    義，群組是為了處理遺產而設，裡面都是自己人，內容並不
    是公開的，所說內容只是舉例讓他們瞭解可能會發生之問題
    云云。經查：
　㈠上開犯罪事實業據告訴人即證人蔡秀美（見他卷第69-72頁、
    第121-124頁，偵一卷第12頁反面）、告訴人即證人董娟娟
    （見他卷第121-124頁，偵一卷第12頁反面）指證甚詳，並
    有LINE對話紀錄翻拍照片3張（見他卷第43頁）可證，足證
    告訴人之指訴屬實。
　㈡被告辯稱是舉例說明問題，無誹謗犯意云云。按刑法第310條
    所稱誹謗罪，係以意圖散布於眾，而指摘或傳述足以毀損他
    人名譽之事，為其成立要件，行為人所指摘或傳述之事是否
    「足以毀損他人名譽」，應就被指述人之個人條件以及指摘
    或傳述內容，以一般人之社會通念為客觀之判斷，如行為人
    所指摘或傳述之具體事實，足以使被指述人受到社會一般人
    負面評價判斷，則可認為足以損害被指述人之名譽；另按散
    布之文字倘依遣詞用字、運句語法整體以觀，或依其文詞內
    容所引發之適度聯想，以客觀社會通念價值判斷，如足以使
    人產生懷疑或足以毀損或貶抑被害人之人格聲譽，或造成毀
    損之可能或危險者，即屬該條所處罰之誹謗行為。依本件被
    告於LINE群組上所寫「…你們兩個處心積慮用盡心機，毀謗
    我跟阿良，軟硬兼施逼我要將母親與秀珠遺產的所有剩餘財
    產，都過戶給蔡秀美名下，美其名較好管理，私底下秀美娟
    娟你們早已計畫好涉嫌洗錢的方式…」等語，其語氣顯非一
    般人在商量或討論問題時之語句，其所述乃直指告訴人二人
    所為涉嫌洗錢行為。而「洗錢」乃我國洗錢防制法所明訂處
    罰之犯罪行為，得處七年以下有期徒刑，併科新臺幣5百萬
    元以下罰金。因此，指摘他人涉嫌洗錢行為，自足使被指述
    人遭受涉嫌犯罪行為之懷疑，且對告訴人之道德形象、人格
    評價及社會地位造成負面貶抑，實足使告訴人名譽遭受損害
    ，負面評價判斷，被告主觀心態實具有損害告訴人名譽之誹
    謗故意甚明，故被告此部分所辯顯不足採信。
　㈢又被告辯稱其在LINE群組上所寫的文字並無散布之意云云。
    而刑法第310 條第1 項所謂「意圖散布於眾」，乃指行為人
    有將指摘或傳述內容傳播於不特定人或多數人，使大眾周知
    之意圖；且所稱「散布於眾」，係指散播傳布於不特定人或
    多數人，使大眾得以知悉其內容而言，即行為人向不特定人
    或多數人散布指摘足以毀損他人名譽之事，始克相當；而解
    釋「多數人」，依司法院大法官會議釋字第145 號解釋意旨
    ，係包括特定之多數人在內，至其人數應視立法意旨及實際
    情形已否達於公然、散布於眾之程度而定。查本件群組成員
    包含被告、被告弟弟蔡崇良、代為辦理繼承事宜之廖代書及
    其二名助理，以及告訴人蔡秀美的三個女兒、告訴人董娟娟
    的女兒等人，其人數已達9人之多，應已符合特定多數人之
    資格。同時除被告、被告弟弟及告訴人之女兒等具有親戚關
    係之人外，尚包含廖代書及其二名助理等無親戚關係之人在
    內，因此，並非被告所辯群組內都是自己人云云。被告若果
    無散布之意，僅是自己親戚討論事情，應不會在此有外人在
    內之群組發布如附表所示之文字內容，則被告在群組內指摘
    告訴人既有可能經此管道散布出去，即難謂被告無散布之主
    觀犯意。何況行為人已具散布於眾之意圖，而指摘或傳述足
    以損害他人名譽之事，縱使其所傳述之內容並非經由其本人
    所散布於公眾，亦不影響本罪之成立。
　㈣綜上，被告所辯，無非事後畏罪卸責之詞，均不足採信。本
    件事證已臻明確，被告犯行堪以認定，應依法論科。　
二、論罪科刑部分
  ㈠核被告所為，係犯刑法第310條第2項之散布文字誹謗罪。 
  ㈡爰審酌被告僅憑主觀而無事實根據之臆想，即以在多數人得
    共見共聞之LINE群組上發布足以毀損告訴人等名譽之內容的
    文字，據以對告訴人等進行誹謗，致使告訴人等之人格及社
    會評價受損，又被告犯後雖否認犯行，然乃出於對母親、妹
    妹遺產之分配有所質疑，並考量該群組人數尚非眾多，且多
    為親戚，對告訴人等之損害尚非嚴重，又斟酌被告素行尚非
    欠佳，教育程度為國小畢業，現已退休，一人獨自居住之家
    庭及經濟狀況等一切情狀，量處如主文所示之刑，並諭知如
    易科罰金之折算標準，以資懲儆。
據上論斷，應依刑事訴訟法第299 條第1 項前段，判決如主文。
本案經檢察官徐書翰提起公訴，檢察官林容萱到庭執行職務。

中　　華　　民　　國　　109 　年　　12　　月　　8 　　日
　　　　　　　　　刑事第四庭    法　官　彭喜有
以上正本證明與原本無異
如不服本判決應於收受本判後20日內向本院提出上訴書狀，並應
敘述具體理由。其未敘述上訴理由者，應於上訴期間屆滿後20日
內向本院補提理由書狀（均須按他造當事人之人數附繕本）「切
勿逕送上級法院」。
  　　　　　　　　　　　　　　　書記官　陳冠廷
中　　華　　民　　國　　109 　年　　12　　月　　8 　　日
附錄本案論罪科刑法條全文
刑法第310條第2項：
散布文字、圖畫犯前項之罪者，處2年以下有期徒刑、拘役或3萬
元以下罰金。

附  表

之前你們兩個處心積慮用盡心機，毀謗我跟阿良，軟硬兼施 逼我要將母親與秀珠遺產的所有剩餘財產，都過戶給蔡秀美 名下，美其名較好管理，私底下秀美娟娟你們早已計畫好涉 嫌洗錢的方式。                                      1.                                                  先繳稅再以捐贈款項申請退稅，然後再退到妳們2私人帳戶 ，變成妳們的錢。                                    2.                                                  甚至想把公帳裡的17萬美金放定存，每個月會有一萬多的利 息入妳們指定的私人帳戶。                            3.                                                  妳們小孩報所得稅時，妳們是受她們扶養，然後再拿捐款收 據去抵稅。